【裁判字號】    98,台抗,99
【裁判日期】    980219
【裁判案由】    確認通行權存在等
【裁判全文】
最高法院民事裁定                九十八年度台抗字第九九號
抗  告  人  乙  ○
上列抗告人因與相對人甲○○等間請求確認通行權存在等事件，
對於中華民國九十七年十二月十六日台灣高等法院台中分院裁定
（九十六年度上字第二二○號），提起抗告，本院裁定如下：
    主  文
抗告駁回。
抗告訴訟費用由抗告人負擔。
    理  由
按民事訴訟法第四百六十六條第一項規定：對於財產權訴訟之第
二審判決，如因上訴所得受之利益，不逾新台幣（下同）一百萬
元者，不得上訴。此項利益數額，業經司法院依同條第三項規定
以命令自民國九十一年二月八日起增至一百五十萬元。又對於不
得上訴之第二審判決提起上訴者，依同法第四百八十一條、第四
百四十二條第一項之規定，原第二審法院應認其上訴為不合法，
以裁定駁回之。本件係以鄰地通行權為訴訟標的，在主張有通行
權之土地所有人方面，為其所有權之擴張，在鄰地所有人方面，
其所有權則因而受限制，參照民事訴訟費用法（已於九十二年九
月十日公布廢止）第九條（現行民事訴訟法第七十七條之五）規
定之法意，其訴訟標的之價額，如主張通行權之人為原告，應以
其土地因通行鄰地所增價額為準（本院七十八年台抗字第三五五
號判例參照）。原法院以：相對人為原告，請求確認其所有坐落
台中縣沙鹿鎮○○○段九五號（重測後變更為同鎮○○段四五五
號）之土地，通行鄰地即抗告人所有坐落同段九七號（重測後變
更為四五一地號）及共同被告蔡久雄、蔡老粘、蔡瑞來共有坐落
同段九六號（重測後變更為四五三號）如台中縣清水地政事務所
九十七年三月十三日測量圖（下稱測量圖）所示五公尺寬之丙案
土地（計面積八三．七一平方公尺）。該方案相對人所有土地，
因通行鄰地所增之價額為一百九十二萬四千元，惟九十六年度上
字第二二○號判准相對人通行其中三公尺寬如測量圖所示乙案土
地（計面積四九．四七平方公尺），而駁回相對人其餘之請求，
且相對人所有之土地因通行如測量圖所示乙案土地所增之價額，
經於九十七年十月七日言詞辯論時提議以與如測量圖所示丙案土
地之比例計算，兩造均表示無意見，則相對人所有之土地，因通
行抗告人及蔡久雄、蔡老粘、蔡瑞來所有如測量圖所示乙案土地
，所增之價額為一百十三萬七千零二十四元，顯見抗告人提起第
三審上訴所得受之利益，未逾一百五十萬元，自在不得上訴之列
，因認其上訴為不合法，以裁定駁回之，經核於法並無違背。抗
告論旨，指摘原裁定不當，聲明廢棄，非有理由。
據上論結，本件抗告為無理由。依民事訴訟法第四百九十五條之
一第一項、第四百四十九條第一項、第九十五條、第七十八條，
裁定如主文。
中    華    民    國  九十八  年    二    月   十九   日
                      最高法院民事第五庭
                          審判長法官  劉  延  村
                                法官  許  澍  林
                                法官  黃  秀  得
                                法官  許  正  順
                                法官  魏  大  喨
      本件正本證明與原本無異
                                      書  記  官
中    華    民    國  九十八  年    三    月    三    日
                                                      K


司法院資訊處製作；財團法人民間司法改革基金會備份。
